臺灣屏東地方法院刑事判決　　　　　　　　　　　　　九十一年度訴緝字第三八號
　　聲　請　人　臺灣屏東地方法院檢察署檢察官
　　被　　　告　乙○○
　　指定辯護人　甲○○
右列被告因案件，經檢察官提起公訴（九十年度偵字第六七四號），本院判決如左：
     主  文
乙○○無罪。
    理  由
一、公訴意旨略以：因綽號「阿文」之成年男子（本係警方之線民張依萍因警方要求
    配合查緝其毒品來源，張依萍遂在警方之授意下，與羅啟宏聯絡擬購買第一級毒
    品海洛因，惟因張依萍正在高雄女子監獄服刑中，須依規定時間還監，無法配合
    警方查緝行動，乃由張依萍聯絡其友人即綽號阿文之男子，配合警方查緝毒品之
    行動）與同案被告羅啟宏（本院於九十一年六月六日以九十一年度訴字第八三號
    判決有期徒刑十年，現上訴於台灣高等法院高雄分院）聯絡購買第一級毒品海洛
    因以供施用，被告乙○○與羅啟宏基於共同意圖販賣第一級毒品害海洛因之犯意
    聯絡，於民國九十年一月十七日，先連絡不詳姓名年籍綽號「阿發」之成年男子
    購買第一級毒品海洛因，待雙方談妥所購買之第一級毒品海洛因數量、價金及交
    付毒品之時間、地點後，被告與羅啟宏即共同駕駛向他人借得之車號六Ｋ─三九
    四０號自小客車，於同日晚上八時許，至高雄市國軍八０二總醫院附近，以新台
    幣（下同）二十五萬元之價格（起訴書誤載為二十三萬元），向該不詳姓名年籍
    綽號「阿發」之成年男子販入第一級毒品海洛因磚二塊（淨重一七一點零二公克
    ，包裝重三點五二公克），並先駕駛上開自小客車返回其位於屏東市○○街五十
    七號住處，嗣羅啟宏與該綽號「阿文」之成年男子連絡後，雙方約定以二十七萬
    元之代價（起訴書誤載為二十五萬元），販賣前開第一級毒品海洛因予綽號「阿
    文」之成年男子，並約定交付毒品之時間、地點後，被告與羅啟宏復於九十年一
    月十八日凌晨，駕駛上開自小客車外出。嗣於同日凌晨一時四十七分許，被告與
    羅啟宏駕駛上開自小客車至屏東市○○路與博愛路口時，羅啟宏即將該自小客車
    停於路邊，並下車查看綽號「阿文」之成年男子是否已到場以便進行交易時，被
    告則在車內觀望把風，即遭已在該處埋伏之員警當場逮獲，並在羅啟宏之身上外
    套內扣得第一級毒品海洛因磚二塊（淨重一七一點零二公克，包裝重三點五二公
    克）。因認被告涉有毒品危害防制條例第五條第一項之意圖販賣而持有第一級毒
    品海洛因罪嫌。
二、按犯罪事實應依證據認定之，無證據不得推定其犯罪事實，刑事訴訟法第一百五
    十四條定有明文。又所謂認定犯罪事實之證據，係指足以認定被告確有犯罪行為
    之積極證據而言，如未發現相當證據，或證據不足以證明，自不能以推測或擬制
    之方法，以為裁判基礎。又認定不利於被告之事實，需依積極證據，茍積極證據
    不足為不利於被告事實之認定時，即應為有利於被告之認定，更不必有何有利之
    證據；積極證據不足證明犯罪事實時，被告之抗辯或反證縱屬虛偽，仍不能以此
    資為積極證據應予採信之理由。次按，刑事訴訟上證明之資料，無論其為直接證
    據或間接證據，均須達於通常一般人均不致於有所懷疑，而得確信其為真實之程
    度，始得據為有罪之認定，若其關於被告是否犯罪之證明未能達此程度，而有合
    理性懷疑之存在，致使無從形成有罪之確信，根據「罪證有疑，利於被告」之證
    據法則，即不得遽為不利被告之認定，其以情況證據（即間接證據）斷罪時，尤
    須基於該證據在直接關係上所可證明之他項情況事實，本乎推理作用足以確證被
    告有罪，方為合法，不得徒憑主觀上之推想，將一般經驗上有利被告之其他合理
    情況逕予排除，此觀諸最高法院七十六年度台上字第四九八六號、三十二年度上
    字六七號判例意旨自明。
三、公訴人認被告涉有上開犯行，無非係以被告與同案被告羅啟宏於九十一年一月十
    八日在屏東市○○路與博愛路口為警查獲時，於羅啟宏身上外套扣得第一級毒品
    海洛因磚二塊（淨重一七一點零二公克，包裝重三點五二公克）；而被告辯稱係
    於九十年一月十七日二十時許在屏東市○○路偶遇羅啟宏，至十八日凌晨一時三
    十分許，羅啟宏順道載其回家，故搭乘羅啟宏駕駛之六Ｋ─三九四０號汽車等語
    ，卻與羅啟宏所稱被告係搭其便車回家、當時二人一起去賭博等語，前後所辯不
    一致；且羅啟宏陳稱其九十年一月十七日二十時許在高雄國軍八○二總醫院附近
    ，與被告所稱其時與之在屏東市偶遇顯有矛盾；況被告有多次毒品前科，其為取
    得毒品而與羅啟宏共同意圖販賣而持有，合乎常情；又其於表明身分警盤查持逃
    逸，以規避警方逮捕等為主要論據。然訊據被告固不否認有於九十年一月十八日
    凌晨一時三十分許搭乘羅啟宏駕駛之六Ｋ─三九四０號汽車在屏東市○○路與博
    愛路口為警查獲，惟堅決否認有何意圖販賣而持有第一級毒品之犯行，辯稱：九
    十一年一月十七日約晚上八時以後在屏東市偶遇羅啟宏，十八日凌晨一十分許要
    回家時，羅啟宏順道載其回家，羅啟宏將車停在屏東市○○路與博愛路口說要找
    朋友，其不知羅啟宏攜帶有毒品，見警盤查時，因恐係尋仇之人而逃跑等語。
四、經查，
  (一)被告於九十年一月十八日凌晨，搭乘羅啟宏駕駛之上開自小客車外出，嗣於同日
    凌晨一時四十七分許羅啟宏駕駛上開自小客車至屏東市○○路與博愛路口時，羅
    啟宏即將該自小客車停於路邊並下車，被告則在車內，見羅啟宏被警追捕，乃下
    車逃跑，然仍遭已在該處員警當場逮獲，並在羅啟宏之身上外套內扣得第一級毒
    品海洛因磚二塊（淨重一七一點零二公克，包裝重三點五二公克）等情，此為被
    告所不否認，且有扣案之上開海洛因可稽，堪信屬實。
  (二)羅啟宏於九十一年一月十七日八時許在高雄國軍八０二醫院，先以二十五萬元之
    代價自「阿發」處購入上開海洛因磚等情，固據被告羅啟宏於警訊中及偵查初訊
    時供承明白（見警卷及偵查卷九十年一月十八日訊問筆錄）。核諸被告所陳其於
    該日八時許在屏東市○○路偶遇羅啟宏等語，雖有歧異之處。然審諸被告：「我
    當天是剛從台北回來，在下午兩、三點到屏東車站，我先去找住大埔附近的朋友
    綽號「台哥」，吃完晚飯七點多後才離開他那邊，離開後我就又去找另外一個朋
    友綽號「小八」，我都不知道他們的全名，也不知道住哪裡，我沒有帶手錶，不
    知道到底幾點鐘遇到羅啟宏，應該是八點以後，我真的不知道當時是幾點鐘，只
    知道是晚上，‧‧」（見本院卷第十八頁）審諸其當日若未配戴手錶，且又與多
    位友人見面，則對於時間之記憶未必精確，甚至羅啟宏對於其當日在高雄國軍八
    ○二醫院時間之記憶亦未必正確，再衡諸高雄國軍八○二醫院與屏東市○○路間
    車程約三、四十分鐘，若被告與羅啟宏二人中或有對於當日時間記憶發生誤差，
    致發生時間未吻合之現象，尚屬合理，而未能逕認被告此部分所辯不足採。
  (三)羅啟宏先稱，被告係要搭便車回家；嗣後又稱其二人要一起去賭博，其前後所稱
    已有矛盾，且與被告係要搭便車回家之辯詞亦不符，故被告關於搭羅啟宏便車目
    的為何之辯詞固然存有可疑，不足採信。惟縱使被告所辯搭便車之目的存有不正
    或不可告人之處，亦尚不得據此即推認其與羅啟宏之販毒行為必有犯意聯絡或行
    為分擔。況且，為警查獲當時係由羅啟宏開車，被告留於車內，衡諸常理被告若
    要把風，應下車觀察、留意可疑人事，豈有留於車內之理。再者，扣案之毒品係
    自下車之羅啟宏身上查獲，此毒品與被告有何關連，亦無證據足堪證明。是以，
    即未能以被告於羅啟宏販毒為警查獲時亦在現場為由，率爾認定被告有上開犯行
    。
  (四)至於九十年一月十八日凌晨遇警盤查時，被告逃逸一節。徵諸被告有多次毒品前
    科且仍持續在施用毒品，此有被告於九十年一月十八日所採尿液，經台南市衛生
    局檢驗呈嗎啡陽性反應之檢驗成績書一份在卷足稽（見偵查卷第三七頁），故其
    遇警盤查時為脫免刑責而逃逸，事屬合理，尚無以執此遽認被告係因有上開犯行
    而逃逸。此外，公訴人因被告有多項毒品前科，為取得毒品而與羅啟宏共同意圖
    販賣而持有，尚屬臆測之詞，仍難僅憑此採認被告有上開犯行。
五、綜上所述，依前開證據顯示，並無法認定被告與羅啟宏共同意圖販賣而持有第一
    級毒品海洛因。此外，復查無其他確切證據，足以認定被告確有公訴人所指之意
    圖販賣而持有第一級毒品之犯行，自應為無罪之諭知。
據上論斷，應依刑事訴訟法第三百零一條第一項，判決如主文。
本案經檢察官蔡榮龍到庭執行職務。
中      華      民      國      九十一      年      十二    月  十八    日
                                      臺灣屏東地方法院刑事第三庭
                                          審判長法官  蔡國卿
                                                法官  李淑惠
                                                法官  洪乙心
右正本證明與原本無異。
如不服本判決應於收受本判決後送達後十日內向本院提出上訴書狀，其未敘述上訴理
由者，並得於提起上訴後十日內向本院補提理由書狀（均須按他造當事人之人數附繕
本 ）「切勿逕送上級法院」
                                          書記官   曾文玲
中      華      民      國      九十一      年      十二    月  十九    日
